【裁判字號】    97,訴,2479
【裁判日期】    971222
【裁判案由】    給付貨款
【裁判全文】
臺灣臺中地方法院民事判決              97年度訴字第2479號
原      告  乙○○
訴訟代理人  丁○○
送達代收人  丙○○
被      告  甲○○
上列當事人間給付貨款事件，本院於民國97年12月8日言詞辯論
終結，判決如下：
    主    文
原告之訴駁回。
訴訟費用由原告負擔。
    事實及理由
一、原告起訴主張略以：
（一）被告前向原告購買貨物一批，貸款共計新臺幣（下同）
      2,198,294元，其後被告因所經營之金宏綺實業有限公司
      （下稱金宏綺公司）資金週轉不靈，被告之財狀況亦陷入
      困難，遂向原告表示，希望能以分期付款方式，清償前開
      貨款，並同意以金宏綺公司對訴外人尊一公司之債權
      1,495,010元先為部分清償，餘下之貨款703,284元，則分
      7期償還。詎屆期被告均未有償還動作，原告屢次催討，
      被告皆置之不理。
（二）兩造協商時皆係以個人名義為之，此觀貨款協議書上僅有
      原告與被告之簽名而未蓋有公司大小章即可明之。蓋協議
      當時被告因公司資金週轉不靈，故請原告給予通融，原告
      雖應允之，然因被告公司財務狀況不佳，故原告言明被告
      須以個人名義與之協商，其意即在避免被告之公司倒閉，
      致原告求償無門，此亦為被告所明知。雖則該協議書上載
      有公司名稱，惟其係原告之公司對外文書之固定格式，實
      際協議雙方乃原告與被告之個人協議，故其上皆僅有個人
      之簽名，是就本件言之，被告應負清償貨款之責。
（三）退言之，倘鈞院認此應屬公司對公司間之債權債務關係，
      原告應向金宏綺公司請求貨款給付，惟依民法第35條、公
      司法第23條第2項規定，金宏綺公司於民國（下同）95年1
      月無預警解散，被告未向法院聲請破產，原告事後始發覺
      被告公司已不存在，加上避不見面使原告之貨款債權無法
      獲得滿足，被告執行業務違反法令，並使原告受有損害，
      依上開民法及公司法規定條文，被告仍應與金宏綺公司負
      連帶賠償之責。
（四）綜上，爰依法提起本件訴訟。並聲明：被告應給付原告
      703,284元，及自支付命令送達被告之翌日起至清償日止
      ，按週年利率5%計算利息。
二、被告答辯略以：
    兩造只有寫1張貨款付款協議書，協議書請求對象是金宏綺
    公司，當時原告是代表公司來簽訂的，被告當時也是以金宏
    綺公司名義去簽，所以不應該由被告個人來給付。金宏綺公
    司的負責人是被告太太廖素秋，被告是負責業務的人。原告
    把公司財務加到代表公司去協商的代表人身上，這是不合理
    的，因為這是公司債務，如何會牽扯個人債務。更何況此筆
    的債務是貨品的買賣造成的，貨品是公司用，不是個人用，
    而且此筆債務為何會等到5年之後才會提出支付命令，經過
    那麼多年之後才主張，他們也知道公司也已經倒了，而且被
    告也不是公司的負責人，更何況物品也不是被告個人要用的
    ，公司的事情怎麼會牽扯到公司職員身上等語。並聲明：求
    為判決駁回原告之訴。
三、法院之判斷：
（一）原告主張之事實，固據其提出貨款付款協議書乙紙為憑，
      然為被告所否認，並答辯如上述。經查：
    1.依該協議書所載內容，系爭協議書首書有「貨款付款協議
      書」之標題，其下隨即記載，金宏綺公司應付加茂公司貨
      款明細如下：」（其後記載各期積欠款項金額及合計金額
      為2,198,294元）等語。之後再次記載：「茲雙方公司協
      議付款方式如下：」（其後記載分期給付方式）等語。最
      末之記載則為「協議雙方」、「加茂企業有限公司」、「
      金宏綺公司」，並由兩造各自於公司名稱下方簽名並記載
      日期。
    2.依上開記載內容，顯見：
      (1)協議書係就金宏綺公司與加茂公司間積欠之貨款達成分
        期給付之協議。
      (2)協議對象既經記載為「雙方公司」，依上開積欠貨款債
        務之雙方當事人推論，其雙方公司所指顯即為金宏綺公
        司與加茂公司。
      (3)協議雙方簽名欄部分，兩造簽名欄上復以印刷字體載有
        金宏綺公司與加茂公司，客觀上亦足使人認兩造係各自
        代表公司達成上開協議。
    3.按解釋契約，固須探求當事人立約時之真意，不能拘泥於
      契約之文字，但契約文字業已表示當事人真意，無須別事
      探求者，即不得反捨契約文字而更為曲解（最高法院17年
      上字第1118號判例意旨參照）。本件由上開協議書文字記
      載內容已堪見協議當事人為金宏綺公司與加茂公司，協議
      內容之債權債務關係亦係金宏綺公司與加茂公司間之貨款
      給付糾紛，而兩造復係分別於加茂公司與金宏綺公司印刷
      字體下方簽名，依一般常情，若非代表或代理公司名義為
      署名，自無於簽名時加列公司名義之可能。故本院綜合上
      開協議書文字內容，認被告抗辯其係代表金宏綺公司與由
      原告所代表之加茂公司達成上開協議，應屬可採；原告之
      主張，明顯與文字意義不符，且未能提出其他證據可佐證
      其主張，自難遽予採信。
（二）查原告主張金宏綺公司於95年1月無預警解散，被告未向
      法院聲請破產，原告事後始發覺被告公司已不存在，加上
      避不見面使原告之貨款債權無法獲得滿足，被告執行業務
      違反法令，並使原告受有損害，依民法第35條及公司法第
      23條規定條文，被告仍應與金宏綺公司負連帶賠償之責等
      語。按民法第35條、公司法第23條固分別定有董事及公司
      負責人應負之責任。然查，被告否認其為金宏綺公司之負
      責人，而依原告所提出金宏綺公司經濟部網站公示登記資
      料，亦查無被告為金宏綺公司負責人之登記資料，自無從
      認定被告確係金宏綺公司之負責人；再者，本件金宏綺公
      司積欠貨款之對象為訴外人加茂公司，從而即認金宏綺公
      司之負責人負有上揭民法及公司法所規定之責任，其得為
      請求之人亦屬加茂公司，而非原告。從而，原告據此提起
      本件訴訟請求被告給付貨款，亦屬無據。
（三）綜上，本件兩造既非系爭協議書之協議當事人，亦非原貨
      款債權債務關法之當事人，原告據上開協議書及民法、公
      司法規定對被告提起本件訴訟，請求其支付系爭貨款及法
      定遲延利息，自無理由，不應准許。
四、本件判決之基礎已臻明確，兩造其餘之攻擊防禦方法及舉證
    ，核與判決無影響，毋庸一一論列，併此敘明。
據上論結，本件原告之訴為無理由，依民事訴訟法第78條，判決
如主文。
中    華    民    國    97    年    12    月    22    日
                  民事第四庭    法  官  王鏗普
正本係照原本作成。
如對本判決上訴，須於判決送達後20日內向本院提出上訴狀。
中    華    民    國    97    年    12    月    22    日
                                書記官


司法院資訊處製作；財團法人民間司法改革基金會備份。
